最高法院刑事判決　　　　　　　　　 111年度台上字第3357號
上　訴　人　王見財




上列上訴人因妨害性自主等罪案件，不服臺灣高等法院臺中分院
中華民國111 年4 月28日第二審更審判決（111 年度侵上更一字
第1 號，起訴案號：臺灣臺中地方檢察署107 年度偵字第8122號
），提起上訴，本院判決如下：
    主  文
上訴駁回。                         
    理  由
一、按刑事訴訟法第377 條規定，上訴於第三審法院，非以判決
    違背法令為理由，不得為之。是提起第三審上訴，應以原判
    決違背法令為理由，係屬法定要件。如果上訴理由書狀並未
    依據卷內訴訟資料，具體指摘原判決不適用何種法則或如何
    適用不當，或所指摘原判決違法情事，顯與法律規定得為第
    三審上訴理由之違法情形，不相適合時，均應認其上訴為違
    背法律上之程式，予以駁回。
二、本件原審審理結果，認為上訴人王見財有原判決犯罪事實欄
    所載之對智能障礙之甲女（代號00000000000 ，姓名年籍資
    料詳卷）犯強制性交之犯行2 次明確，因而撤銷第一審之科
    刑判決，改判論處上訴人對心智缺陷之人犯強制性交2 罪之
    罪刑，並定其應執行之刑（有期徒刑8 年）。已詳述認定犯
    罪事實所憑之證據及其認定之理由，從形式上觀察，並無足
    以影響判決結果之違法情形存在。
三、上訴意旨略稱：原判決理由欄貳、三、㈠引用甲女所為「我
    來不及講（拒絕），我不敢推他」、「不想（讓他摸），但
    我不敢說」、「（被摸的感覺）不舒服」、「不喜歡（摸他
    尿尿的地方）我不敢講」、「（問：在發生你講的剛剛那些
    事情的時候，你有對被告表示什麼嗎？）我忘記了」之陳述
    ，並未敘及甲女曾表示不同意，或者上訴人如何壓抑甲女之
    性自主決定意思，原判決並未說明，自有應調查證據未予調
    查之違法等語。
四、按刑法第225條第1項之乘機性交罪，係指行為人利用被害人
    精神、身體障礙、心智缺陷或其他相類之情形，於不能或不
    知抗拒之狀態，而為性交者；同法第221條第1項之強制性交
    罪，則指行為人對被害人以強暴、脅迫、恐嚇、催眠術或其
    他違反其意願之方法，而為性交。又刑法第221條第1項之強
    制性交罪，係以男女之性自主決定法益為保護客體，行為手
    段不再侷限於以強暴或脅迫等威嚇手段，舉凡一切施加足以
    妨礙或壓抑被害人性自主決定意願之手段，概屬該規定所稱
    「違反其意願之方法」之範疇，而不以有施加類似於所列舉
    強暴、脅迫、恐嚇或催眠術等方法為必要。故行為人對於被
    害人縱未施以威嚇手段，惟若刻意營造被害人無法或難以求
    救之孤立無援情境，而使被害人處在不易或未敢反抗之狀態
    ，並於客觀上足以妨礙或壓抑被害人之性自主決定意願者，
    亦該當上開條項「其他違反其意願之方法」之要件。而犯罪
    事實之認定，證據之取捨及其證明力如何，乃事實審法院判
    斷之職權，倘原審法院審酌個案行為人與被害人間之主客觀
    因素及相關具體情狀，認定個案之性行為已經違反被害人意
    願，如其取捨不違背經驗法則與論理法則，即不得指為違法
    ，而據為上訴第三審之理由。
    原判決認定上訴人有本件犯行，係依憑上訴人之部分自白、
    證人即被害人甲女、證人即社工陳冠宇、王鈺媜之證詞，卷
    附之中國醫藥大學附設醫院函暨所附精神鑑定報告書、上訴
    人與甲女間之LINE對話紀錄等證據資料，逐一剖析、相互勾
    稽，詳為論述、說明證據取捨之理由。併載敘：上訴人於犯
    罪事實欄一、㈠及㈡所示時間、地點，或於夜間駕車搭載有
    輕度智能障礙之員工甲女，至臺中市太平區山區，或於夜間
    僅甲女獨自在工廠內逕將鐵門拉下之處境，而對甲女為性交
    行為，甲女或因其心智缺陷，反應較差，害怕遭上訴人之指
    責，雖無意願惟不敢反抗上訴人，上訴人乃令甲女揉搓、套
    弄其陰莖及強壓甲女頭部令甲女為其口交；或甲女明白拒絕
    上訴人，上訴人仍不予理會，而為指侵之性交行為，所為均
    已違反甲女之意願等旨，就如何認定上訴人本件犯行構成對
    心智缺陷之人犯強制性交罪，已依上揭規定意旨，記明其論
    據綦詳。所為論斷說明，俱不違背經驗法則及論理法則，亦
    無不適用法則之違法。上訴意旨，無非就原審採證認事職權
    之適法行使，及原判決明白論斷之事項，徒憑己見，摭拾片
    斷，任意指為違法，與法律規定得為第三審上訴理由之違法
    情形，不相適合，自非適法之第三審上訴理由。
五、綜上，應認本件上訴為違背法律上之程式，予以駁回。
據上論結，應依刑事訴訟法第395條前段，判決如主文。
中    華    民    國   111    年    8     月    4     日
                  刑事第二庭審判長法  官  林  勤  純  
                                  法  官  莊  松  泉  
                                  法  官  李  釱  任  
                                  法  官  吳  秋  宏  
                                  法  官  王  梅  英  
本件正本證明與原本無異
                                  書記官
中    華    民    國   111    年    8     月    10    日